【裁判字號】    98,訴,2662
【裁判日期】    981125
【裁判案由】    毒品危害防制條例
【裁判全文】
臺灣臺中地方法院刑事判決              98年度訴字第2662號
公  訴  人  臺灣臺中地方法院檢察署檢察官
被      告  乙○○
                    現另案在臺灣臺中監獄臺中分監執行中
選任辯護人  吳憲明律師
上列被告因毒品危害防制條例案件，經檢察官提起公訴（98年度
偵字第16429號），本院判決如下：
    主    文
乙○○犯如附表編號一至五號所示之罪，均累犯，各處如附表編
號一至五號所示之刑，從刑各如附表編號一至五號所載。應執行
有期徒刑拾壹年，扣案之第一級毒品海洛因貳包（驗餘合計淨重
參點壹柒公克），沒收銷燬之；扣案之海洛因空包裝（總重零點
肆肆公克）、分裝夾鏈袋貳包、鏟管壹支、電子秤壹台、UTEC廠
牌行動電話機壹具（含門號0000000000號之SIM卡壹張），均沒
收；販賣第一級毒品所得之財物共計新臺幣肆仟貳佰伍拾元沒收
之，如全部或一部不能沒收時，以其財產抵償之。
    犯罪事實
一、乙○○前於民國91年間，因施用毒品案件，經本院判處有期
    徒刑7月確定，嗣因適用中華民國96年罪犯減刑條例之規定
    ，減為有期徒刑3月又15日確定；另因搶奪案件，經本院判
    處有期徒刑2年，經提起上訴後，由臺灣高等法院臺中分院
    駁回上訴確定；上開兩案於95年4月22日入監接續執行，於
    96年12月31日縮短刑期假釋出監，至97年6月4日假釋期滿未
    經撤銷，以已執行論。詎仍不知悔改，明知海洛因業經公告
    列為毒品危害防制條例第2條第2項第1款之第一級毒品，不
    得非法持有、販賣，竟基於販賣第一級毒品海洛因牟利之犯
    意而販入不詳重量之海洛因後，自98年5月27日起迄同年6月
    9日止，利用其所有之門號0000000000號SIM卡插入UTEC廠牌
    行動電話機後，與購毒者聯繫交易毒品事宜，雙方談妥交易
    毒品之種類、數量、金額，並約定交易之時間、地點後，分
    別為下列販賣第一級毒品海洛因之行為：
  (一)由張添興於98年5月27日18時45分許，以0000000000號行動
    電話撥打乙○○所使用之0000000000號行動電話，而與乙○
    ○聯絡購買第一級毒品海洛因之事宜。俟雙方談妥交易細節
    ，並約定交易時間及地點後，在臺中市○○○街151巷29號
    乙○○之住處，由乙○○以新臺幣（下同）1,000元之價格
    ，販賣1小包（重量不詳）之第一級毒品海洛因予張添興1次
    。
  (二)由張添興於98年5月28日16時5分許，以0000000000號行動電
    話撥打乙○○所使用之0000000000號行動電話，而與乙○○
    聯絡購買第一級毒品海洛因之事宜。俟雙方談妥交易細節，
    並約定交易時間及地點後，在臺中市○○○街151巷29號乙
    ○○之住處，由乙○○以1,000元之價格，販賣1小包（重量
    不詳）之第一級毒品海洛因予張添興1次。
  (三)由張添興於98年5月31日11時54分許，以0000000000號行動
    電話撥打乙○○所使用之0000000000號行動電話，而與乙○
    ○聯絡購買第一級毒品海洛因之事宜。俟雙方談妥交易細節
    ，並約定交易時間及地點後，在臺中市○○○街151巷29號
    乙○○之住處，由乙○○以1,000元之價格，販賣1小包（重
    量不詳）之第一級毒品海洛因予張添興1次。
  (四)由綽號「三郎」之洪瑞於98年6月1日13時38分許，以0000
    000000號行動電話撥打乙○○所使用之0000000000號行動電
    話，而與乙○○聯絡購買第一級毒品海洛因之事宜。俟雙方
    談妥交易細節，並約定交易時間及地點後，在臺中市○○○
    街151巷29號乙○○之住處，由乙○○以350元之價格，販賣
    1小包（重量不詳）之第一級毒品海洛因予洪瑞1次。
  (五)由洪瑞於98年6月9日13時31分許，以0000000000號行動電
    話撥打乙○○所使用之0000000000號行動電話，而與乙○○
    聯絡購買第一級毒品海洛因之事宜。俟雙方談妥交易細節，
    並約定交易時間及地點後，在臺中市○○○街151巷29號乙
    ○○之住處，由乙○○以900元之價格，販賣1小包（重量不
    詳）之第一級毒品海洛因予洪瑞1次。
二、嗣乙○○因另案遭通緝，為警於98年6月14日9時30分許，在
    其位於臺中市○○○街151巷29號之住處查獲，並扣得第一
    級毒品海洛因2包（驗餘合計淨重3.17公克，純質淨重2.80
    公克，空包裝總重0.44公克）及其所有供分裝毒品販賣用之
    夾鏈袋2包、鏟管1支及電子秤1台，與其供施打毒品所用之
    注射針筒2支等物品。
三、案經行政院海岸巡防署中部地區巡防局第三岸巡總隊報請臺
    灣臺中地方法院檢察署檢察官偵查起訴。
    理    由
壹、證據能力之說明：
一、按未經被告詰問之被告以外之人於偵查中向檢察官所為之陳
    述，依刑事訴訟法第159條第1項、第159條之1第2項之規定
    ，除顯有不可信之例外情況外，原則上為「法律規定得為證
    據」之傳聞例外，為保障被告之反對詰問權，並與現行法對
    傳聞例外所建構之證據容許範圍求其平衡，證人在偵查中雖
    未經被告之詰問，倘被告於審判中已經對該證人當庭及先前
    之陳述進行詰問，即已賦予被告對該證人詰問之機會，則該
    證人於偵查中之陳述即屬完足調查之證據，而得作為判斷之
    依據。查本案證人張添興、洪瑞於偵查中之具結證述，並
    無顯有不可信之情況，且被告乙○○及其辯護人對於上開證
    人偵查中經具結之證詞，均表示沒有意見，同意列為證據使
    用，顯見於本院審理中並無欲對上開證人行對質詰問權，自
    應認上開證人於偵查中之證述，均具有證據能力。
二、又按刑事訴訟法第159條之4第2款所稱從事業務之人於業務
    上或通常業務過程所須製作之紀錄文書、證明文書，因係於
    通常業務過程不間斷、有規律而準確之記載，且大部分紀錄
    係完成於業務終了前後，無預見日後可能會被提供作為證據
    之偽造動機，其虛偽之可能性小，除非該等紀錄文書或證明
    文書有顯然不可信之情況，否則有承認其為證據之必要。查
    門號0000000000、0000000000號行動電話之申裝人個人資料
    查詢表各1份，及門號0000000000號之臺灣大哥大資料查詢1
    份，係屬從事業務之人於通常業務過程所為之紀錄文書，無
    預見日後可能會被提供作為證據之偽造動機，且無其他顯然
    不可信之情況，依上揭條文規定，自得作為證據。
三、再按，本案承辦警員對於被告乙○○所持用門號0000000000
    號行動電話，實施通訊監察，前經本院核准在案，此有詳載
    聲監案號、案由、監察電話、對象之本院通訊監察書附卷可
    稽，係依法所為之通訊監察，並經被告及其辯護人於本院審
    理程序時，表示沒有意見等語，況審酌電話監聽侵害被告權
    益之種類及輕重、對於被告訴訟上防禦不利益之程度、犯罪
    所生之危害或實害等情形，兼顧人權保障及公共利益之均衡
    維護，堪認本案此部分電話通訊監察合於比例原則，應具有
    證據能力。又依據監聽錄音結果予以翻譯而製作之通訊監察
    譯文，乃該監聽錄音內容之顯示，屬於文書證據之一種；如
    被告或訴訟關係人對其監聽錄音之譯文真實性並不爭執，顯
    無辨認其錄音聲音之調查必要性。本案檢察官、被告及辯護
    人於本院準備程序、審理中均表示對於卷附之通訊監察譯文
    同意作為證據，即對上開通訊監察譯文真實性並不爭執，本
    院並於審判期日踐行提示該通訊監察譯文供當事人辨認或告
    以要旨，使其表示意見，是上開通訊監察譯文本院審酌該書
    面作為時之情況，認為適當作為證據。
貳、實體部分：
一、訊據被告乙○○（以下簡稱為被告）對於上開犯罪事實均坦
    承不諱，核與其於偵查中之自白相符，並經證人張添興、洪
    瑞於偵查中具結證述綦詳，且有門號0000000000、000000
    0000號行動電話之申裝人個人資料查詢表各1份，門號00000
    00000號之臺灣大哥大資料查詢1份，及門號0000000000號分
    別與門號0000000000、0000000000號間之通訊監察譯文表1
    份在卷足憑，復有分裝夾鏈袋2包、鏟管1支、電子秤1台及
    UTEC廠牌行動電話機1具（含門號0000000000之SIM卡1張）
    扣案足證，此外，被告為警所查扣之白色粉末2包經送請法
    務部調查局鑑驗結果，確含第一級毒品海洛因成分（驗餘合
    計淨重3.17公克，純質淨重2.80公克、空包裝總重0.44公克
    ），此有法務部調查局98年7月9日調科壹字第09823019250
    號濫用藥物實驗室鑑定書1份可按，被告之自白核與事實相
    符，堪信為真實。又販賣毒品海洛因係違法行為，非可公然
    為之，亦無公定價格，容易分裝並增減份量，而近年來毒品
    之濫用，危害國民健康與社會安定日益嚴重，治安機關對於
    販賣或施用毒品之犯罪行為，無不嚴加查緝，已使毒品不易
    取得且物稀價昂，苟被告於有償交付海洛因予張添興及洪瑞
    之交易過程中無利可圖，縱屬至愚，亦無甘冒被取締移送
    法辦判處重刑之危險而平白從事上開海洛因交易之理。是其
    販入之價格必較其出售之價格為低，而有從中賺取買賣價差
    牟利之意圖及事實，應可合理認定。是本案事證已臻明確，
    被告上開販賣第一級毒品之犯行，均洵堪認定。
二、按海洛因為毒品危害防制條例第2條第2項公告列管之第一級
    毒品，不得非法持有、販賣。而販賣毒品之所謂販賣行為，
    係行為人基於營利之目的，而販入或賣出毒品而言；販賣毒
    品者，其主觀上須有營利之意圖，且客觀上有販賣之行為，
    即足構成，至於實際上是否已經獲利，則非所問。次按毒品
    危害防制條例部分條文業於98年5月20日修正公布，依同條
    例第36條之規定，應自公布後六個月即98年11月20日生效施
    行。是核被告所為如犯罪事實欄一之(一)至(五)所示（即附表編
    號一、二、三、四、五）部分，各係犯修正後毒品危害防制
    條例第4條第1項之販賣第一級毒品罪。被告各次為販賣第一
    級毒品之目的而持有第一級毒品之低度行為，已為販賣第一
    級毒品之高度行為所吸收，均不另論罪。另被告上開多次販
    賣第一級毒品，均係接獲吸毒者各次來電後，始進而為各該
    次毒品交易行為，主觀上亦難認係出於一次決意，其多次販
    賣第一級毒品之行為，依社會通念，認應為數罪之評價，始
    符刑罰公平原則，是被告所犯如附表所示各罪，均屬犯意各
    別，應予分論併罰。又被告前因施用毒品案件，經本院判處
    有期徒刑7月確定，嗣因適用中華民國96年罪犯減刑條例之
    規定，減為有期徒刑3月又15日確定；另因搶奪案件，經本
    院判處有期徒刑2年，經提起上訴後，由臺灣高等法院臺中
    分院駁回上訴確定；上開兩案於95年4月22日入監接續執行
    ，於96年12月31日縮短刑期假釋出監，至97年6月4日假釋期
    滿未經撤銷，以已執行論，有臺灣高等法院被告前案紀錄表
    一份可稽，其於受有期徒刑執行完畢後五年內故意再犯本件
    有期徒刑以上之各罪，均為累犯，所犯上開各罪，均應依刑
    法第47條第1項規定，就法定刑為併科罰金刑部分加重其刑
    ，至於法定本刑為死刑、無期徒刑部分，則依法不得加重其
    刑。再販賣第一級毒品罪之最輕法定本刑為無期徒刑，而同
    為販賣第一級毒品之人，其原因動機不一，犯罪情節未必盡
    同，或有大盤毒梟者，亦有中、小盤之分，其販賣行為對國
    民健康所造成危害程度自屬有異，法律科處此類犯罪，所設
    之法定最低本刑卻同為「無期徒刑」，不可謂不重。於此情
    形，倘依其情狀處以較輕之徒刑，即足以懲儆，並可達防衛
    社會之目的者，自非不可依客觀之犯行與主觀之惡性二者加
    以考量其情狀有無可憫恕之處，而適用刑法第59條之規定酌
    量減輕其刑，期使個案裁判之量刑，能斟酌至當，符合比例
    原則。本案被告販賣第一級毒品，無視國家對於杜絕毒品危
    害之禁令，其行為固屬不當，應予非難，然其屬零星販賣，
    販賣對象僅為2人，販賣毒品所為共僅4,250元，實際販毒所
    得非鉅，相較於長期大量販賣毒品之大盤毒梟或中盤毒販而
    言，所為對社會治安及國民健康之危害顯然較為輕微，是從
    被告犯案情節觀之，倘仍遽處以販賣第一級毒品之最低刑度
    即無期徒刑，尚屬情輕法重，且難謂符合罪刑相當性及比例
    原則，更無從與大毒梟之惡行有所區隔，是其上開販賣第一
    級毒品之犯罪情狀相較於法定之重刑，在客觀上足以引起一
    般人之同情，情節尚堪憫恕，爰就此部分均依刑法第59條之
    規定酌量減輕其刑，並就前開罰金加重其刑部分，依刑法第
    71條第1項規定，先加後減之。又被告所為上開販賣第一級
    毒品罪，於偵查及審判中均自白犯行，符合修正後毒品危害
    防制條例第17條第2項之規定，自應依該規定各減輕其刑，
    並就法定刑為罰金刑部分先加後遞減之，至法定本刑為死刑
    、無期徒刑部分，則遞予減輕其刑。
三、爰審酌被告自己染有施用毒品惡習，明知毒品不僅殘害施用
    者自身健康，其因施用毒品而散盡家財、連累家人，或為購
    買毒品鋌而走險者，更不可勝計，竟為謀個人私利，販賣毒
    品，危害社會甚鉅，自不宜予以輕判，以期降低毒品之氾濫
    ，惟念及被告於偵查中及本院審理時，坦承全部犯行，堪認
    具有悔意，並參以其犯罪之動機、目的、手段及所得之利益
    非鉅等一切情狀，分別量處如附表所示之刑，並定其應執行
    刑。末按毒品危害防制條例第19條第1項規定，並無如同條
    例第18條第1項所定，不問屬於犯人所有與否均沒收銷燬之
    明文，故應屬相對沒收主義之立法，其應沒收之物，應以屬
    被告所有者為限；又毒品危害防制條例第19條第1項規定，
    犯同條例第4條之罪者，其供犯罪所用或因犯罪所得之財物
    ，均沒收之，如全部或一部不能沒收時，追徵其價額或以其
    財產抵償之。本件扣案之白色粉末2包（驗餘合計淨重3.17
    公克，純質淨重2.80公克），確含第一級毒品海洛因成分，
    係第一級毒品海洛因，不問屬於犯人與否，爰均依毒品危害
    防制條例第18條第1項前段宣告沒收銷燬之；另海洛因之空
    包裝總重0.44公克，既得與海洛因剝析分離而另為稱重，且
    屬被告所有，自應依同條例第19條第1項諭知沒收（扣案之
    毒品及外包裝均於被告最後一次犯行即附表編號五項下諭知
    沒收銷燬、沒收）。又另案（即本院98年度訴字第2575號）
    查扣之UTEC廠牌行動電話機1具（內含門號0000000000號之
    SIM卡1張），被告於本院已自承係其兄陳夢成贈與伊使用，
    為被告所有，且本院認係其供販賣毒品所用之物，而扣案之
    分裝夾鏈袋2包、鏟管1支及電子秤1台，被告已自承為其所
    有，且本院亦認係供其分裝販賣毒品所用之物，自亦應依同
    條例第19條第1項規定宣告沒收。又被告販賣第一級毒品海
    洛因所得，即分別如附表編號一至五號所示之財物，雖均未
    扣案，然依上開說明及同條例第19條第1項之規定，仍應併
    予宣告沒收，如全部或一部不能沒收時，以其財產抵償之。
    至於另案查扣之手機內另含之門號0000000000號SIM卡因其
    非供本案犯罪所用，另扣案之注射針筒2支等物，亦查無其
    他積極證據足認確與被告之本案犯行有所關聯，爰不予宣告
    沒收，附此敘明。
據上論斷，應依刑事訴訟法第299條第1項前段，毒品危害防制條
例第4條第1項、第17條第2項、第18條第1項前段、第19條第1項
，刑法第2條第1項、第11條、第47條第1項、第59條、第64條、
第65條、第51條第5款，判決如主文。
本案經檢察官甲○○到庭執行職務。
中    華    民    國    98    年    11    月    25    日
            刑事第十九庭    審判長法  官  張國忠
                                  法  官  陳  葳
                                  法  官  周莉菁
以上正本證明與原本無異。
如不服本判決應於收受送達後十日內向本院提出上訴書狀，其未
敘述上訴理由者，並得於提起上訴後十日內向本院補提理由書（
均須按他造當事人之人數附繕本）「切勿逕送上級法院」。
                                  書記官  何淑鈴
中    華    民    國    98    年    11    月    25    日
附錄論罪科刑法條：
毒品危害防制條例第4條第1項：
製造、運輸、販賣第一級毒品者，處死刑或無期徒刑；處無期徒
刑者，得併科新臺幣2千萬元以下罰金。
附表：
┌──┬─────┬────────┬──────────────────────────┐
│編號│犯罪事實  │罪名、主刑科刑  │從  刑                                              │
├──┼─────┼────────┼──────────────────────────┤
│ 一 │如犯罪事實│乙○○販賣第一級│扣案之分裝夾鏈袋貳包、鏟管壹支、電子秤壹台、UTEC廠牌│
│    │欄一(一)所示│毒品，累犯，處有│行動電話機壹具（含門號0000000000號之SIM卡壹張），均 │
│    │          │期徒刑柒年捌月。│沒收；販賣第一級毒品所得之財物新臺幣壹仟元沒收之，如│
│    │          │                │全部或一部不能沒收時，以其財產抵償之。              │
├──┼─────┼────────┼──────────────────────────┤
│ 二 │如犯罪事實│乙○○販賣第一級│扣案之分裝夾鏈袋貳包、鏟管壹支、電子秤壹台、UTEC廠牌│
│    │欄一(二)所示│毒品，累犯，處有│行動電話機壹具（含門號0000000000號之SIM卡壹張），均 │
│    │          │期徒刑柒年捌月。│沒收；販賣第一級毒品所得之財物新臺幣壹仟元沒收之，如│
│    │          │                │全部或一部不能沒收時，以其財產抵償之。。            │
├──┼─────┼────────┼──────────────────────────┤
│ 三 │如犯罪事實│乙○○販賣第一級│扣案之分裝夾鏈袋貳包、鏟管壹支、電子秤壹台、UTEC廠牌│
│    │欄一(三)所示│毒品，累犯，處有│行動電話機壹具（含門號0000000000號之SIM卡壹張），均 │
│    │          │期徒刑柒年捌月。│沒收；販賣第一級毒品所得之財物新臺幣壹仟元沒收之，如│
│    │          │                │全部或一部不能沒收時，以其財產抵償之。              │
├──┼─────┼────────┼──────────────────────────┤
│ 四 │如犯罪事實│乙○○販賣第一級│扣案之分裝夾鏈袋貳包、鏟管壹支、電子秤壹台、UTEC廠牌│
│    │欄一(四)所示│毒品，累犯，處有│行動電話機壹具（含門號0000000000號之SIM卡壹張），均 │
│    │          │期徒刑柒年柒月。│沒收；販賣第一級毒品所得之財物新臺幣參佰伍拾元沒收之│
│    │          │                │，如全部或一部不能沒收時，以其財產抵償之。          │
├──┼─────┼────────┼──────────────────────────┤
│ 五 │如犯罪事實│乙○○販賣第一級│扣案之分裝夾鏈袋貳包、鏟管壹支、電子秤壹台、UTEC廠牌│
│    │欄一(五)所示│毒品，累犯，處有│行動電話機壹具（含門號0000000000號之SIM卡壹張），均 │
│    │          │期徒刑柒年捌月。│沒收；販賣第一級毒品所得之財物新臺幣玖佰元沒收之，如│
│    │          │                │全部或一部不能沒收時，以其財產抵償之。另扣案之第一級│
│    │          │                │毒品海洛因貳包（驗餘合計淨重參點壹柒公克），均沒收銷│
│    │          │                │燬之；海洛因空包裝（總重零點肆肆公克）均沒收。      │
└──┴─────┴────────┴──────────────────────────┘


司法院資訊處製作；財團法人民間司法改革基金會備份。
